【裁判字號】    97,中簡上,593
【裁判日期】    970924
【裁判案由】    詐欺
【裁判全文】
臺灣臺中地方法院刑事判決           97年度中簡上字第593號
上  訴  人  臺灣臺中地方法院檢察署檢察官
被      告  乙○○
上列上訴人因被告詐欺案件，不服本院臺中簡易庭九十七年度中
簡字第一六八七號中華民國九十七年五月二十一日第一審簡易判
決（聲請案號：臺灣臺中地方法院檢察署九十七年度偵字第九三
五九號），提起上訴，並經檢察官移送併案審理（臺灣臺中地方
法院檢察署九十七年度偵字第一三三七四號），本院判決如下：
    主    文
原判決撤銷。
乙○○幫助共同犯詐欺取財罪，處有期徒刑肆月，如易科罰金，
以新臺幣壹仟元折算壹日。
    犯罪事實及理由
一、乙○○預見其提供存摺、提款卡及密碼等帳戶資料予成年年
    籍不詳之詐欺集團成員使用，將為其等持之遂行財產上犯罪
    之用，竟基於幫助該詐欺集團成員詐欺取財之不確定故意，
    於民國九十七年二月二十九日上午十一時許，在臺中縣大里
    市○○路與益民路口之「豪昌眼鏡行」前，將其台新國際商
    業銀行00000000000000號帳戶、合作金庫商業銀行朝馬分行
    0000000000000000號帳戶之存摺、提款卡及密碼，交付予年
    籍不詳綽號「小張」之成年男子，幫助該男子所屬詐欺集團
    為詐欺取財犯行時，作為存、匯款及提款帳戶使用，任由他
    人藉以遂行詐欺取財犯罪。嗣前揭詐欺集團成員即共同基於
    意圖為自己不法所有之犯意聯絡 (一)九十七年二月二十九
    日，撥打電話予吳思瀚，向吳思瀚佯稱：其在博客來購物網
    購物，因輸入錯誤，被設定為分期付款云云，致吳思瀚陷於
    錯誤，遂依該詐欺欺團成員之指示，接續於同日十九時十九
    分、十九時二十二分及十九時二十四分，在臺北縣樹林市○
    ○街二百五十四號之萊爾富便利超商內之存款機，依序存入
    新臺幣（下同）一萬四千元、八萬六千元及四萬九千元，至
    乙○○提供之上開台新國際商業銀行帳戶內，並旋遭該詐欺
    集團成員提領一空。(二)九十七年二月二十九日，撥打電話
    予甲○○，向甲○○佯稱：其在博客來網路書店購物，原本
    交易為一次付清，卻被該網路書店會計人員設定為分期付款
    ，須至郵局提款機操作以取消分期付款云云，致甲○○陷於
    錯誤，遂依該詐欺集團成員之指示，前往郵局提款機操作，
    而於同日十九時五十九分許，匯款九千四百九十六元至乙○
    ○之上開合作金庫商業銀行帳戶內，並旋遭該詐欺集團成員
    提領九千元。
二、前揭犯罪事實，業據被告乙○○坦承不諱，核與證人吳思瀚
    、甲○○證述相符，並有被告所有上開台新國際商業銀行、
    合作金庫商業銀行帳戶之交易明細紀錄各1份，合作金庫商
    業銀行帳戶開戶基本資料1份、甲○○提出之郵局自動櫃員
    機交易明細表1紙在卷可稽，足徵被告自白與事實相符，事
    證明確，被告犯行堪予認定。
三、查年籍不詳綽號「小張」之成年人即向被告收取帳戶等資料
    之詐欺集團成員間所為，係犯刑法第三百三十九條第一項之
    詐欺取財罪。該成年詐欺集團成員間，有犯意聯絡與行為分
    擔，為共同正犯。被告係基於幫助詐欺集團成員犯詐欺取財
    罪而提供帳戶資料，是核被告所為，係犯刑法第三十條第一
    項前段、第三百三十九條第一項之共同詐欺取財罪之幫助犯
    。被害人吳思瀚雖分三次匯款，惟係遭詐欺取財行為後之接
    續匯款動作，故被告此部分僅係幫助一次詐欺取財之行為。
    被告以一行為提供上開台新國際商業銀行、合作金庫商業銀
    行帳戶之幫助行為，幫助詐欺集團詐騙被害人吳思瀚、甲○
    ○二人，而同時侵害多數被害人之財產法益，為想像競合犯
    ，應依刑法第五十五條規定，從一罪處斷。公訴人聲請簡易
    判決處刑犯罪事實欄雖未敘及如犯罪事實欄（二）之犯行，
    惟此部分與起訴部分具想像競合犯之裁判上一罪關係，復經
    檢察官提起上訴及移送併辦，為起訴效力所及，本院自應併
    予審究。被告係屬幫助犯，其提供帳戶等資料予詐欺集團成
    員，對被害人財產損害之造成，較諸具犯罪支配力之正犯有
    明顯之差異，爰依刑法第三十條第二項之規定，減輕其刑。
    原審就被告予以論罪科刑，固非無見，惟原審判決未及審酌
    上開移送併案審理之部分，致未併為犯罪事實之認定及量刑
    之審酌，尚有未洽，檢察官上訴意旨指摘及此，為有理由，
    自應由本院將原審判決予以撤銷改判。爰審酌被害人所受之
    損害，被告所為助長詐欺犯罪之猖獗，犯罪後坦承犯行，素
    行尚佳，惟迄未賠償被害人損害等一切情狀，量處如主文所
    示之刑，並諭知易科罰金之折算標準。
據上論斷，應依刑事訴訟法第四百五十五條之一第三項、第三百
六十九條第一項前段、第三百六十四條、第二百九十九條第一項
前段，刑法第二十八條、第三百三十九條第一項、第五十五條、
第三十條第一項前段、第二項、第四十一條第一項前段，刑法施
行法第一條之一，判決如主文。
中    華    民    國    97    年    9     月    24    日
                  刑事第17庭  審判長法  官  江奇峰
                                    法  官  廖純卿
                                    法  官  郭書豪
上正本證明與原本無異。
本件不得上訴
                                    書記官  陳美虹
中    華    民    國    97    年    9     月    24    日
附錄本案論罪科刑法條：
刑法第三百三十九條第一項：
意圖為自己或第三人不法之所有，以詐術使人將本人或第三人之
物交付者，處五年以下有期徒刑、拘役或科或併科一千元以下罰
金。


司法院資訊處製作；財團法人民間司法改革基金會備份。
